臺灣苗栗地方法院交通事件裁定　　　　 100年度交聲字第60號
原處分機關　交通部公路總局新竹區監理所苗栗監理站
異　議　人
即受處分人　張慶瑜
代　理　人　張崇豪
上列異議人即受處分人因違反道路交通管理處罰條例案件，對於
交通部公路總局新竹區監理所苗栗監理站於民國99年9 月13日所
為之竹監苗字第裁54-RB0000000號處分（原舉發案號：基警交字
第RB0000000 號），聲明異議，本院裁定如下：
    主  文
異議駁回。
    理  由
一、原處分意旨略以：異議人即受處分人張慶瑜於民國99年6 月
    17日18時45分許，騎乘車牌號碼657-CQP 號重型機車行經基
    隆市○○路73號前處，為基隆市○○○○○路派出所當場攔
    停舉發「闖紅燈（仁三左轉愛三）」違規；嗣異議人於舉發
    通知單所載期限內到案申訴表示不服，經原處分機關函請原
    舉發單位查覆後，仍認異議人有上開違規行為明確，且異議
    人未依違規單所載之應到案期限繳納罰鍰，乃依道路交通管
    理處罰條例第53條第1 項、第63條第1 項第3 款暨違反道路
    交通管理事件統一裁罰基準及處理細則第41條第4 項規定，
    於99年9 月3 日裁處異議人罰鍰新臺幣（下同）2,700 元，
    並記違規點數3 點，原處分並無不法等語。
二、異議意旨略以：異議人確實未闖紅燈，本案舉發警員認為有
    闖紅燈，一再空言事證明確，卻無法提出證據，空言無憑，
    不負舉證責任，令眾難服，為此向法院聲明異議，請求撤銷
    原處分等語。
三、按汽車駕駛人，行經有燈光號誌管制之交岔路口闖紅燈，處
    新臺幣1,800 元以上5,400 元以下罰鍰；又汽車駕駛人，有
    違反道路交通管理處罰條例第53條情形者，除依原條款處罰
    鍰外，並記違規點數3 點，道路交通管理處罰條例第53條第
    1 項、第63條第1 項第3 款，分別定有明文。而道路交通管
    理處罰條例所稱之汽車，依該條例第3 條第8 款規定，係包
    括機器腳踏車在內。
四、經查：
(一)、異議人對於在上揭時、地，騎乘車號652-CQP 號重型機車為
    警攔停之事實，並不否認，且有原舉發單位即基隆市警察局
    基警交字第RB0000000 號舉發違反道路交通管理事件通知單
    1 份在卷足憑。又本件舉發通知單之收受通知聯者簽章欄處
    雖記載有「拒簽，當事人稱為何不開紅燈右轉」之字樣，惟
    證人陳清文表示其於掣單之時已告知異議人應到案之時間、
    處所，此有本院公務電話紀錄1 份在卷可稽（見本院卷第23
    頁），是上開舉發通知單，依違反道路交通管理事件統一裁
    罰基準及處理細則第11條第1 項第1 款之規定，視為已由異
    議人收受，合先敘明。
(二)、次依證人即本件舉發警員陳清文到庭具結證稱：「（本件取
    締經過？）於99年6 月17日下午18時45分，當時異議人延仁
    三路，由西向東往左轉北，因為當時愛三路是綠燈，仁三路
    是紅燈，當時我人站在告發點（愛三路73號，繪三角形處）
    ，我看到她從仁三路左轉出來，我鳴哨示警將她攔下，依規
    定製單告發」、「（你在愛三路73號可看到仁三路的紅燈？
    ）如果愛三路是綠燈，仁三路的車就不能通行」、「（有無
    可能愛三路是綠燈，仁三路是黃燈？）不可能，因為是三相
    ，愛三路綠燈已經多久我不確定」、「（當時是只有她一台
    車左轉？是」、「（攔下她時，她如何表示？）她說為何一
    定要開闖紅燈，而不開紅燈右轉」、「（當時車流量？）還
    好，因為已接近快七點了，下班尖峰時段已經」、「（當時
    只有他一台車左轉？）對」、「（當時天候及光線如何？）
    是夏天，光線明亮，天色未暗」、「（有無遮蔽物，或者因
    光線不明而有誤認異議人車輛或燈號之可能？）沒有」、「
    （視力多少？）矯正後，雙眼為1.0 」、「（執勤時有無戴
    眼鏡？）因為我是遠視」、「（當時異議人是否搶黃燈？）
    沒有，我舉發單註明，愛三路是動線，不斷在行進，仁三路
    的人車絕對是紅燈，不可能是黃燈」、「（遠視幾度？）未
    測過，但是我的告發點與他轉來的地點是30公尺，我看得很
    清楚，我只有看書報，才需要戴眼鏡。」等語綦詳（見本院
    100 年3 月4 日訊問筆錄）。並有證人提出之現場圖及號誌
    燈時相說明各1 份以資佐證（見本院卷第22、24頁）。衡諸
    證人陳清文係依法執行公務之人員，經到庭具結，證述其攔
    停舉發經過，對異議人所騎乘上開重型機車如何闖紅燈之舉
    發過程的證述，連續而完整，顯見其對舉發當時之記憶深刻
    ，且證人與異議人素不相識，並無宿怨，亦無仇隙，應無甘
    冒自身觸犯偽證罪之風險而設詞誣攀之理。而依卷內證據資
    料並無任何積極證據足以證明證人上開證詞係屬虛偽，亦無
    足以令人顯信證人證述為不可採之品性證據或前科證據存在
    ，本院自不得僅以證人為本件掣單告發異議人之員警而全盤
    抹煞其在訴訟上所具有之證人資格及其證言之證明力，故其
    證言應堪採信。
(三)、又鑑於交通違規事實往往驟然而現、稍縱即逝，若硬性要求
    舉發員警不分違規情節，一律必須預留證據，俾便事後提出
    供法院審酌，除有現實技術可行性之困難外，勢將大幅提高
    交通管理之行政成本，並嚴重削弱道路交通管理之行政效能
    ，此絕非立法者制定道路交通管理法規之本意。是舉發單位
    雖未能提出異議人違規照片或攝影畫面供異議人檢視，然當
    場舉發交通違規並不以攝影或照相存證為其要件，亦不以舉
    發錄影或照片為唯一之證明方法，若舉發員警係親眼見聞違
    規經過，並經以證人之身分具結後為證述，此證人證詞仍不
    失為證明方法之一種。本件既經證人陳清文到庭具結，證述
    其攔停舉發經過，確認異議人確有行經有燈光號誌管制之交
    岔路口闖紅燈之違規事實，則其所為證言應屬可信，業如前
    述。
(四)、異議人雖以前詞置辯，惟交通警員掣單舉發違反道路交通管
    理處罰條例所列之違規事實，本質上為行政處分，係公務員
    基於職務上權力，依法就特定之具體事件所為具公法上效果
    之單方行政行為，基於公務員為公法上行為具有公信力之原
    則，該行政處分當可被推定為有效。本院衡酌證人陳清文係
    在交岔路口旁予以攔停舉發，且親眼看到異議人沿仁三路左
    轉愛三路後，立即將其攔停舉發，而當時愛三路係為綠燈，
    此時仁三路應為紅燈為據，因而認定異議人有闖紅燈之判斷
    標準，尚與常情無違，此有證人陳清文提供之基隆市○○路
    與仁三路口號誌時相說明1 份在卷可稽（見本院卷24頁）。
    。復參酌本件舉發違規時間雖係在下午6 時45分許，然當時
    為夏天，天色未暗，光線尚屬明亮之際，車流量稀少等情，
    顯示證人應無誤判燈號及誤認車輛之虞。另本件查無任何證
    據足資證明執勤員警有何捏造事實違法取締之不法情事，而
    異議人並未就執勤員警之舉發如何有誤，提出相關證據以供
    本院調查，則執勤員警本其維護交通秩序、安全職責所為之
    舉發，自應受到合法、正確之推定，異議人所為之指摘，經
    核並無依據。據此，異議人有於上述時、地駕車行經有燈光
    號誌管制之交岔路口闖紅燈行為，且經合法舉發一事應堪認
    定，本件事證明確，應依法論科。
五、綜上所述，本件異議人既有前揭於行經有燈光號誌管制之交
    岔闖紅燈之違規行為，且逾越應到案期限60日以上，原處分
    機關依道路交通管理處罰條例第53條第1 項、第63條第1 項
    第3 款之規定及違反道路交通管理事件統一裁罰基準表，裁
    處異議人罰鍰2,700 元，並記違規點數3 點，核無違法或不
    當之情事，聲明異議意旨僅執前詞，任意指摘原處分，並無
    理由，應予駁回。
六、據上論斷，應依道路交通管理處罰條例第87條第2 項，道路
    交通案件處理辦法第18條，裁定如主文。
中    華    民    國   100    年    3     月    18    日
                  交通法庭  法  官  周靜妮
以上正本證明與原本無異。
如不服本裁定，應於送達後5 日內向本院提出抗告狀。
                            書記官  巫  穎
中    華    民    國  100     年    3     月    18    日